【裁判字號】    99,易,18
【裁判日期】    990304
【裁判案由】    詐欺
【裁判全文】
臺灣澎湖地方法院刑事判決                99年度易字第18號
聲  請  人  臺灣澎湖地方法院檢察署檢察官
被      告  甲○○
上列被告因詐欺案件，經檢察官聲請簡易判決處刑（98年度偵字
第693號），本院馬公簡易庭認不宜以簡易判決處刑，移送本院
刑事庭，改依通常程序審理，判決如下：
    主   文
本件公訴不受理。
    理   由
一、聲請簡易判決處刑意旨略以：被告甲○○基於幫助詐欺之不
    確定故意，於民國98年6月13日，將其於中華郵政股份有限
    公司馬公鎖港郵局所開設之0000000-0000000號帳戶存摺、
    密碼、金融卡，轉交自稱「陳元藍」之不詳男子使用。嗣「
    陳元藍」與不詳之詐欺犯罪集團成員，共同基於意圖為自己
    不法之所有之犯意聯絡，於98年6月14日17時，在奇摩拍賣
    網站上刊登廣告，佯稱出售「NOKIA5800全配手機」，適被
    害人高培城（聲請簡易判決處刑書誤載為「高培誠」或「高
    培成」）上網瀏覽上開廣告後陷於錯誤而應買，於98年6 月
    15日13時02分，至中壢東興郵局，匯款新臺幣（下同）5千
    元至上開帳戶後，該不詳之詐欺犯罪集團以簡訊回覆高培城
    已將商品寄出，但高培城遲至98年6月18日仍未接獲商品，
    並發覺上開詐騙集團用以聯絡之電話已經停用，始知受騙，
    報警處理，因認被告涉有刑法第30條第1項前段、第339條第
    1 項幫助詐欺取財罪嫌等語。
二、按同一案件繫屬於有管轄權之數法院者，由繫屬在先之法院
    審判之，刑事訴訟法第8條前段著有明文；又依第8條之規定
    不得為審判者，應諭知不受理之判決，並得不經言詞辯論為
    之，刑事訴訟法第303條第7款、第307條分別定有明文。又
    按一事不再理，為刑事訴訟法之基本原則。已經提起公訴或
    自訴之案件，在同一法院重行起訴者，應諭知不受理之判決
    ，為同法第303條第2款所明定。蓋同一案件，既經合法提起
    公訴或自訴，自不容在同一法院重複起訴，為免一案兩判，
    對於後之起訴，應以形式裁判終結之。而同法第302條第1款
    所定，案件曾經判決確定者，應諭知免訴之判決，必係法院
    判決時，其同一案件，已經實體判決確定，始有該條款之適
    用，此由該條款明定：「曾經判決確定者」觀之，洵無庸疑
    。故法院對於後之起訴，縱已為實體判決，並於先起訴之判
    決後，先行確定，但後起訴之判決，於先起訴判決時，既未
    確定，即無既判力，先起訴之判決，依法不受其拘束，無從
    依同法第302條第1款之規定為免訴之諭知，其所為實體判決
    ，自不能因後起訴之判決先確定，而成為不合法。從而，後
    之起訴，依上開第303條第2款之規定，本不應受理，倘為實
    體判決，難謂合法，如已確定，應依非常上訴程序，予以撤
    銷，諭知不受理，業經司法院大法官會議釋字第168號解釋
    理由書闡釋甚明。由此可知，若同一案件經合法提起公訴或
    自訴後，復在同一法院重複起訴時，法院對於後之起訴，於
    先起訴判決尚未確定情況下，本應諭知不受理，如對後之起
    訴加以實體判決者，則應視後起訴判決是否確定，而分別提
    起上訴或非常上訴程序加以救濟，將原判決予以撤銷，改諭
    知不受理；且於同一案件先後經起訴繫屬於不同法院而有上
    述情形者，亦同有適用，俾符一事不再理原則，避免一案兩
    判。又刑事訴訟法第267條規定，檢察官就犯罪事實一部起
    訴者，其效力及於全部，係指已起訴之部分及未起訴之部分
    ，均構成犯罪，並具有連續犯、牽連犯或想像競合犯等裁判
    上一罪關係，或屬常業犯、接續犯、吸收犯、結合犯、加重
    結果犯等實質上一罪，其一部犯罪事實經起訴者，本於審判
    不可分原則，受訴法院應就構成同一案件之全部犯罪事實予
    以審判而言（最高法院93年度台上字第6182號判決參照）。
    反面言之，倘若其他部分之事實在同一法院重行起訴時，則
    應依刑事訴訟法第303條第2款，就後繫屬之案件諭知不受理
    之判決。再者，聲請簡易判決處刑，與起訴有同一之效力，
    同法第451條第3項亦有明文。
三、經查：
  (一)被告甲○○基於幫助詐欺之不確定故意，於98年6月13日，
    在台北市士林區士林夜市，將其於中華郵政股份有限公司馬
    公鎖港郵局所開設之0000000-0000000號帳戶存摺、密碼、
    金融卡，轉交自稱「陳元藍」之不詳男子使用。嗣「陳元藍
    」與不詳之詐欺犯罪集團成員，共同基於意圖為自己不法之
    所有之犯意聯絡，於98年6月中旬，在奇摩拍賣網站上刊登
    廣告，佯稱出售「NOKIA5800全配手機」、「SHARP牌T923型
    行動電話」、「WII遊戲機」等物，致使被害人高培城、許
    語彤、詹豐吉、王雅瑜（聲請簡易判決處刑書誤載為「高培
    誠」或「高培成」）上網瀏覽上開廣告後陷於錯誤而應買，
    分別匯款至上開帳戶，但均遲未接獲商品，並發覺上開詐騙
    集團用以聯絡之電話已經停用，始知受騙之幫助詐欺取財犯
    行，業經臺灣士林地方法院檢察署檢察官於98年9月30日以
    98年偵字第11296號、第12083號聲請簡易判決處刑，及於98
    年10月5日以98年偵字第13176號併辦意旨書移送併辦，嗣經
    臺灣士林地方法院於99年1月29日以98年士簡字第883號刑事
    簡易判決判處被告有期徒刑4月，緩刑2年（尚未確定）在案
    ，有臺灣高等法院被告全國前案紀錄表、前開聲請簡易判決
    處刑書、刑事簡易判決書附卷可稽。
  (二)被告所涉上開幫助詐欺取財犯行，既業經臺灣士林地方法院
    檢察署檢察官聲請簡易判決處刑，並經臺灣士林地方法院予
    以實體判決，已如前述，則本件檢察官向本院聲請簡易判決
    處刑，即屬就同一案件重行起訴無疑，後繫屬之本院即不得
    予以判決，且依前開法條及說明，本件應諭知不受理判決，
    並不經言詞辯論為之。
據上論斷，應依刑事訴訟法第452條、第303條第7款、第307條，
判決如主文。
中    華    民    國    99    年    3     月     4    日
                  刑事庭  審判長法  官  管安露
                                法  官  陳順輝
                                法  官  李宛玲
以上正本證明與原本無異。
如不服本判決應於收受判決後10日內向本院提出上訴書狀，並應
敘述具體理由；其未敘述上訴理由者，應於上訴期間屆滿後20日
內向本院補提理由書（均須按他造當事人之人數附繕本）「切勿
逕送上級法院」。
中    華    民    國    99    年    3     月     4    日
                                書記官  莊茹茵

司法院資訊處製作；財團法人民間司法改革基金會備份。
